【裁判字號】    95,訴,1799
【裁判日期】    950731
【裁判案由】    藥事法等
【裁判全文】
臺灣板橋地方法院刑事判決              95年度訴字第1799號
公  訴  人  臺灣板橋地方法院檢察署檢察官
被      告  甲○○
選任辯護人  陳金漢律師
上列被告因違反藥事法等案件，經檢察官提起公訴（95年度偵字
第11851 號），被告於準備程序中就被訴事實為有罪之陳述，經
本院合議庭裁定由受命法官獨任進行簡式審判程序，本院判決如
下：
    主  文
甲○○連續明知為偽藥而販賣，處有期徒刑陸月。緩刑貳年。扣
案貼有「Pfizer Inc. 」字樣標籤之空包裝罐拾捌罐沒收。
    事  實
一、甲○○係設於臺北縣三重市○○路○ 段218 號「世欣藥局」
    之負責人，明知「VIAGRA」、「PFIZER」商標及圖，係美商
    輝瑞大藥廠股份有限公司（即PFIZER PRODUCTS INC.，以下
    簡稱輝瑞公司）向經濟部智慧財產局註冊取得商標專用權，
    使用於各類藥品上，均在專用期間內，未經商標專用權人之
    同意或授權，不得於同一商品，使用相同之註冊商標。復明
    知某真實姓名年籍不詳、自稱「徐歷掀」之成年男子所販賣
    之「威而剛」藥品，係仿冒前開商標之商品，且係未經核准
    ，擅自製造之偽藥，其包裝罐上印有「Pfizer Inc. 」字樣
    之標籤，則係偽造之準私文書，竟基於販賣仿冒商標商品、
    販賣偽藥及行使偽造準私文書之概括犯意，先後於民國90年
    及91年間，分2 次以每罐（30錠）新臺幣（下同）7800元之
    價格，向「徐歷掀」購入前述「威而剛」藥品，而自90年間
    某日起，至95年4 月間某日止，在「世欣藥局」內，以每錠
    「威而剛」藥品400 元之單價，或3 錠1000元之價格，售予
    不特定人，並以前述貼有「Pfizer Inc. 」字樣標籤之包裝
    罐包裝銷售而為行使。嗣於95年5 月4 日中午12時50分許，
    經警持搜索票在上址執行搜索而查獲，並扣得貼有「Pfizer
    Inc.」字樣標籤之空包裝罐38罐。
二、案經輝瑞公司訴由內政部警政署保安警察隊第二總隊第一大
    隊第一中隊移送臺灣板橋地方法院檢察署檢察官偵查起訴。
    理  由
一、上揭事實，業據被告甲○○於警詢、檢察官訊問及本院審理
    時坦承不諱，核與告訴代理人劉騰遠於警詢中指訴之情節相
    符，並經證人梁惠璽於警詢中證述明確。此外，復有經濟部
    智慧財產局商標註冊資料、中華民國商標註冊證影本各2 件
    、行政院衛生署藥品許可證、「世欣藥局」收據、被告名片
    影本各1 件、鑑定聲明書暨辨識說明1 件、現場照片6 幀等
    在卷足稽，及貼有「Pfizer Inc. 」字樣標籤之空包裝罐38
    罐扣案可資佐證，俱徵被告前揭不利於己之自白與事實相符
    。綜上，本案事證明確，被告犯行堪予認定。
二、按94年2 月2 日修正公布，95年7 月1 日施行之刑法第2 條
    第1 項：「行為後法律有變更者，適用行為時之法律。但行
    為後之法律有利於行為人者，適用最有利於行為人之法律。
    」之規定，係規範行為後法律變更所生新舊法律比較適用之
    準據法，於新法施行後，應適用新法第2 條第1 項之規定，
    為「從舊從輕」之比較；而從刑附屬於主刑，除法律有特別
    規定者外，依主刑所適用之法律規定；至緩刑之宣告，其犯
    罪在新法施行前者，新法施行後，應適用新法第74條之規定
    （最高法院95年第8 次刑事庭會議決議意旨參照）。被告行
    為後，刑法第33條第5 款關於罰金刑之規定，業於94年2 月
    2 日修正公布，刑法第56條關於連續犯之規定則經刪除，並
    自95年7 月1 日起施行。修正前刑法第33條第5 款規定：「
    罰金：1 元（銀元）以上。」，並依現行法規所定貨幣單位
    折算新臺幣條例規定，以銀元1 元折算新臺幣3 元，修正後
    刑法第33條第5 款則規定：「罰金：新臺幣1000元以上，以
    百元計算之。」。而藥事法第83條、商標法第82條法定刑之
    罰金刑均係以新臺幣為單位，於被告行為後亦無變更，惟修
    正後刑法第33條第5 款所定罰金刑最低數額，較之修正前提
    高，自以修正前刑法第33條第5 款規定有利於被告。又修正
    後刑法第56條連續犯之規定業經刪除，此雖非犯罪構成要件
    之變更，惟顯已影響行為人刑罰之法律效果，自屬法律變更
    ，參酌最高法院95年第8 次刑事庭會議決議意旨，以適用修
    正前刑法第56條規定論以連續犯，對被告較為有利。是經綜
    合比較新舊法結果，以修正前刑法規定較有利於被告，應依
    刑法第2 條第1 項前段規定，一體適用修正前之刑法規定。
三、核被告所為，係犯藥事法第83條第1 項之販賣偽藥罪、商標
    法第82條之販賣仿冒商標商品罪，及刑法第216 條、第210
    條、第220 條第1 項之行使偽造準私文書罪。被告先後多次
    販賣偽藥、販賣仿冒商標商品及行使偽造準私文書之犯行，
    各係時間緊接，手法相同，所犯為構成要件相同之罪名，顯
    係分別基於概括犯意反覆實施，為連續犯，應依修正前刑法
    第56條規定各論以一罪，並均加重其刑。被告以一販售行為
    ，同時犯違反藥事法、商標法及行使偽造準私文書之罪，為
    想像競合犯，應依刑法第55條規定，從一較重之販賣偽藥罪
    處斷（參酌最高法院95年第8 次刑事庭會議決議意旨，修正
    後刑法第55條但書係科刑之限制，為法理之明文化，非屬法
    律之變更）。檢察官雖未就被告行使偽造準私文書之犯罪事
    實提起公訴，惟被告此部分犯行與前述經起訴論罪之販賣偽
    藥、販賣仿冒商標商品犯行間，有想像競合之裁判上一罪關
    係，為起訴之效力所及，本院自得併予審究，附此敘明。爰
    審酌被告之素行、智識程度、犯罪之動機、目的、手段，其
    販賣偽藥與仿冒商標商品之期間、數量、所獲利益，及對註
    冊商標商品之商譽、銷售、市場競爭秩序、我國國際形象、
    國人身體健康所肇危害，暨被告犯後供認無隱，態度良好等
    一切情狀，量處如主文所示之刑，以示懲儆。末查，被告前
    未曾因故意犯罪受有期徒刑以上刑之宣告，有臺灣高等法院
    被告前案紀錄表可按，因一時失慮，偶罹刑典，事後已坦承
    犯行，深具悔意，並與被害人輝瑞公司達成和解，有和解書
    1 件存卷為憑，經此刑之宣告後，應知所警惕而無再犯之虞
    ，本院因認所宣告之刑以暫不執行為適當，併予宣告緩刑2
    年，以啟自新。
四、扣案貼有「Pfizer Inc. 」字樣標籤之空包裝罐38罐，係被
    告所有供其犯罪所用之物，應依刑法第38條第1 項第2 款規
    定沒收之。
據上論斷，應依刑事訴訟法第273 條之1 第1 項、第299 條第1
項前段，藥事法第83條第1 項，商標法第82條，刑法第2 條第1
項前段、第11條前段、修正前刑法第56條、刑法第216 條、第
210 條、第220 條第1 項、第55條前段、第38條第1 項第2 款、
第74條第1 項第1 款，判決如主文。
本案經檢察官蔡元仕到庭執行職務。
中    華    民    國    95    年    7     月    31    日
                        刑事第一庭  法  官  廖  怡  貞
以上正本證明與原本無異
如不服本判決應於送達後10日內向本院提出上訴狀
                                    書記官  林  惠  齡
中    華    民    國    95    年    7     月    31    日
附錄本案論罪科刑法條
藥事法第83條第1項
明知為偽藥或禁藥，而販賣、供應、調劑、運送、寄藏、牙保、
轉讓或意圖販賣而陳列者，處7 年以下有期徒刑，得併科新臺幣
500 萬元以下罰金。
商標法第82條
明知為前條商品而販賣、意圖販賣而陳列、輸出或輸入者，處1
年以下有期徒刑、拘役或科或併科新臺幣5 萬元以下罰金。
刑法第216 條
行使第210 條至第215 條之文書者，依偽造、變造文書或登載不
實事項或使登載不實事項之規定處斷。
刑法第210 條
偽造、變造私文書，足以生損害於公眾或他人者，處5 年以下有
期徒刑。
第220 條第1項
在紙上或物品上之文字、符號、圖畫、照像，依習慣或特約，足
以為表示其用意之證明者，關於本章及本章以外各罪，以文書論
。


司法院資訊處製作；財團法人民間司法改革基金會備份。
